臺灣苗栗地方法院民事小額判決　　　　96年度苗小字第612 號
原　　　告　新安東京海上產物保險股份有限公司
法定代理人　丁○○
訴訟代理人　甲○○
　　　　　　乙○○
被　　　告　丙○○
上列當事人間請求侵權行為損害賠償事件，本院於民國96年7 月
31 日言詞辯論終結，判決如下：
    主  文
被告應給付原告新臺幣陸萬肆仟陸佰柒拾柒元，及自民國九十六
年七月十日起至清償日止，按年息百分之五計算之利息。
原告其餘之訴駁回。
訴訟費用新臺幣壹仟元由被告負擔新臺幣捌佰元，餘由原告負擔
。
本判決原告勝訴部分得假執行。
    事實及理由
壹、原告之聲明：被告應給付原告新臺幣（下同）85,080元，及
    自起訴狀繕本送達翌日即民國96年7 月10日起至清償日止，
    按年息百分之5 計算之利息。
貳、事實摘要：
    原告起訴主張：被告於94年11月18日20時許，駕駛車牌號碼
    2P-6521 號自小客車，行經苗栗縣苗栗市台13線福麗里活動
    中心前處，因駕駛失控撞及適停放於該處路旁，由原告所承
    保被保險人葉軒妤所有，由訴外人葉鳳娥駕駛之車牌號碼19
    90-KX 號自小客車（以下簡稱系爭車輛）。原告所承保系爭
    車輛受損後，業經裕益汽車股份有限公司苗栗分公司以85,0
    80元修繕完畢，其中零件費為60,320元，工資為24,760元，
    原告已理賠完畢，依保險法第53條規定，原告已代位取得上
    開損害賠償請求權。為此爰依民法第191 條之2 及保險法第
    53條規定，請求被告賠償如訴之聲明所示之金額及利息等語
    。被告則未於言詞辯論期日到場，亦未提出書狀作何聲明或
    陳述。
參、法院之判斷：
一、被告經合法通知，未於言詞辯論期日到場，核無民事訴訟法
    第386 條各款所列情形，爰依原告之聲請，由其一造辯論而
    為判決。
二、原告主張被告於94年11月18日20時許，駕駛車牌號碼2P-652
    1 號自小客車，行經苗栗縣苗栗市台13線福麗里活動中心前
    處，因駕駛失控撞及適停放於該處路旁，由原告所承保被保
    險人葉軒妤所有，由訴外人葉鳳娥駕駛之系爭車輛。原告所
    承保系爭車輛受損後，業經裕益汽車股份有限公司苗栗分公
    司以85,080元修繕完畢，其中零件費為60,320元，工資為24
    ,760 元 ，原告已理賠完畢之事實，業據提出行車執照、駕
    駛執照、照片、理賠申請書、理賠計算書、估價單、統一發
    票等件為證（見卷第15至25頁），且有苗栗縣警察局苗栗分
    局函覆本院之現場圖、談話紀錄表、現場照片等件附卷可憑
    （詳卷第37至59頁）。被告經合法通知既不到院爭執，復未
    提出任何書狀以供本院審酌，自堪信原告前揭主張為真實。
三、按汽車、機車或其他非依軌道行駛之動力車輛，在使用中加
    損害於他人者，駕駛人應賠償因此所生之損害，民法第191
    條之2 前段定有明文。本件被告於前揭時地駕駛自小客車，
    因駕車不慎，失控撞及原告所承保之系爭車輛，致系爭車輛
    受有損害，依前開規定，自應就系爭車輛之損害負損害賠償
    之責。
四、次按不法毀損他人之物者，被害人得請求賠償其物因毀損所
    減少之價額，民法第196 條定有明文。又按請求賠償物被毀
    損所減少之價值，得以修復費用為估定標準，但以必要者為
    限，例如修理材料費以新品換舊品應予折舊（參照最高法院
    77年第9 次民事庭會議決議）。本件原告所承保之系爭車輛
    ，因前述事故受損經送修，計支出修理費85,080元，其中零
    件費為60,320元，工資為24 ,760 元，業據原告提出裕益汽
    車股份有限公司苗栗分公司之估價單及統一發票為證（見卷
    第21至25頁），自堪採信。查系爭車輛出廠年份係西元2005
    年1 月（即民國94年1 月，未載日以15日計），有汽車行車
    執照在卷可稽（見卷第15頁），至事故發生即受損之94年11
    月18日止，已使用10月又3 日，依上開說明，零件材料費60
    ,320 元 部分應予折舊，方屬公允。又依營利事業所得稅查
    核準則第95條第8 項規定：「固定資產提列折舊採用定率遞
    減法者，以1 年為計算單位，其使用期間未滿1 年者，按實
    際使用之月數相當於全年之比例計算之，不滿1 月者，以1
    月計」，依此方法計算結果，系爭車輛實際使用年數應以11
    月計。而依行政院所頒「固定資產耐用年數表」及「固定資
    產折舊率表」規定，系爭車輛之耐用年數為5 年，依定率遞
    減法每年折舊千分之369 計算，則原告請求之零件材料費
    60,320元，其折舊額為20,403元【計算式：60,320×0.369
    ×11÷12=20,403 ，元以下四捨五入】，扣除折舊後，系爭
    車輛所得請求之零件材料費用為39,917元（60,320-20,403=
    39,917），加上工資24,760元，合計必要修復費用為64,677
    元。
五、末按，被保險人因保險人應負保險責任之損失發生，而對第
    三人有損害賠償請求權者，保險人得於給付保險金後代位行
    使被保險人對於第三人之請求權，保險法第53條第1 項前段
    定有明文。又此項法定代位權之行使，有債權移轉之效果，
    故於保險人給付賠償金額後，被保險人對於第三人之請求權
    即移轉於保險人，最高法院著有69年度台上字第923 號判決
    足資參照。經查，原告業已依保險契約之約定賠付系爭車輛
    修理費用等情，有原告提出之統一發票在卷為證，揆諸前開
    說明，其自得代位行使被保險人對被告之損害賠償請求權。
    惟按損害賠償祗應填補被害人實際損害，保險人代位被害人
    請求損害賠償時，依保險法第53條第1 項規定，如其損害額
    超過或等於保險人已給付之賠償金額，固得就其賠償之範圍
    ，代位請求賠償，如其損害額小於保險已給付之賠償金額，
    則保險人所得代位請求者，應祗以該損害額為限，此有最高
    法院65年台上字第2908號判例意旨可資參照。查本件系爭車
    輛之必要修復費用為64,677元，已如前述，則依前揭說明，
    原告所得代位被保險人向被告請求之損害額，亦應以64,677
    元為限。從而，原告依侵權行為及保險代位之法律關係，訴
    請被告給付64,677元，及自起訴狀繕本送達翌日即96年7 月
    10日起至清償日止，按年息百分之5 計算之法定遲延利息，
    於法自屬有據，應予准許。其逾此部分之請求，即屬無據，
    應予駁回。
六、本件係訴訟標的金額在100,000 元以下之民事小額訴訟，本
    院為被告敗訴判決部分，應依民事訴訟法第436 條之20 規
    定，依職權宣告假執行。
七、訴訟費用負擔之依據：民事訴訟法第79條。
中　　華　　民　　國　　96　　年　　8 　　月　　14　　日
                  苗栗簡易庭法　官　王萬金
以上正本係照原本作成。
如對本判決上訴，須於判決送達後20日內向本院提出上訴狀。
                            書記官　劉碧雯
中　　華　　民　　國　　96　　年　　8 　　月　　14　　日
